臺灣高等法院刑事判決
111年度上易字第1031號
上  訴  人  臺灣桃園地方檢察署檢察官 
被      告  陳鴻明

            戴志賢

上列上訴人因被告等詐欺案件，不服臺灣桃園地方法院110年度
易字第757號，中華民國111年3月14日第一審判決（起訴案號：
臺灣桃園地方檢察署109年度偵字第33831號），提起上訴，本院
判決如下：
    主  文
上訴駁回。
    事  實
一、陳鴻明意圖為自己不法所有，基於詐欺取財犯意，於民國10
    9年7月19日17時44分前，在網路遊戲天堂M以暱稱「KGB厚速
    共」，以遊戲中私訊功能向其於遊戲中認識之玩家江尼沃克
    （原名：江孟育）佯稱有鑽石寶物要出售，再以LINE暱稱「
    鴻明」與江尼沃克佯裝討論買賣寶物事宜，致江尼沃克陷於
    錯誤，於同年7月19日17時44分匯款新臺幣（下同）1萬元至
    不知情之戴志賢(另為上訴駁回)所申設之中國信託帳號0000
    00000000號帳戶（下稱中信銀行帳戶）中，陳鴻明再要求戴
    志賢於同日20時23分代為提領上開款項，並請戴志賢以該款
    項支應房租。嗣江尼沃克未收到遊戲寶物，始察覺有異，報
    警處理而查悉上情。
二、案經江孟育訴由桃園市政府警察局大園分局報告臺灣桃園地
    方檢察署檢察官偵查後提起公訴。　　
    理  由
壹、被告陳鴻明部分：
一、按刑事訴訟法第348條規定：「上訴得對於判決之一部為之
    。對於判決之一部上訴者，其有關係之部分，視為亦已上訴
    。但有關係之部分為無罪、免訴或不受理者，不在此限。上
    訴得明示僅就判決之刑、沒收或保安處分一部為之。」本案
    被告陳鴻明部分，經原審判決後檢察官僅就原審判決之量刑
    部分提起上訴，有上訴理由書(本院卷第21至22頁)及本院審
    理筆錄(本院卷第74頁)在卷可稽，其餘原審判決認定事實與
    科刑所應適用之法律，因均未經上訴，業已確定，自不在本
    院之審理範圍(刑事訴訟法第348條立法理由參照)。是本件
    被告陳鴻明部分上訴審理範圍，僅限原審判決關於被告所科
    之刑量刑部分，認定事實、應適用之法律及沒收部分，自無
    庸再贅為引述及判斷。
二、檢察官上訴意旨略以：被告陳鴻明於歷次偵訊及審理中均否
    認犯行，犯後態度不佳，且犯後並未與告訴人達成和解，前
    又因詐欺罪遭法院判決有罪確定，是本案原審判決僅量處被
    告陳鴻明有期徒刑3月部分，尚屬過輕，難謂與一般人民法
    律感情相契合等語。惟查，原審判決已依被告陳鴻明之行為
    人責任為基礎，就被告被告陳鴻明構成累犯之前科部分，依
    法予以加重其刑，並基於雙重評價禁止原則，就被告陳鴻明
    上開構成累犯之前科不再重覆評價外，並審酌被告陳鴻明正
    值青壯，不思以正當工作方式獲取所需，恣意訛詐他人財產
    之犯罪動機、目的及手段，漠視他人財產權、破壞人際間之
    信任，而應予非難之程度，再審酌被告陳鴻明之犯後態度，
    被害人所受損害，及兼衡被告陳鴻明警詢時自述國中畢業之
    教育程度、以工為業、家庭經濟狀況為勉持等一切情狀，就
    被告陳鴻明所犯情節，依刑法第57條之規定，量處如原審判
    決主文所示之刑，並諭知易科罰金之折算標準，經核並無明
    顯違反比例原則及罪刑相當原則之情事，堪稱妥適。檢察官
    上訴意旨仍執前詞，就原審判決已具體審酌之事項，徒憑己
    意認為原審判決量刑過輕，並無理由，自應予以駁回。
貳、被告戴志賢部分：
一、公訴意旨略以：被告戴志賢為同案被告陳鴻明之友人，與陳
    鴻明共同意圖為自己不法所有，基於詐欺之犯意聯絡，於10
    9年7月19日17時44分許，由陳鴻明在網路遊戲天堂M以暱稱
    「KGB厚速共」，向江尼沃克佯稱有鑽石寶物要出售，再以L
    INE暱稱「鴻明」與江尼沃克佯裝討論買賣寶物事宜，致江
    尼沃克陷於錯誤，於109年7月19日17時44分匯款1萬元至戴
    志賢所申設之中國信託帳號000000000000號帳戶內，戴志賢
    旋即於同日晚間8時23分將上開款項提領一空，並將提款款
    項交付給陳鴻明。嗣江尼沃克未收到遊戲寶物，始察覺有異
    ，報警處理而查悉上情。因認被告戴志賢涉犯刑法第339條
    第1項詐欺取財罪嫌等語。
二、公訴意旨認被告戴志賢涉犯上開罪嫌，無非係以被告戴志賢
    警詢、偵訊時之供述、證人即同案被告陳鴻明之證述、證人
    即告訴人江尼沃克之證述、內政部警政署反詐騙諮詢專線紀
    錄表、新北市政府警察局新店分局坪林分駐所報案資料、中
    國信託帳戶基本資料及交易明細、匯款紀錄截圖、LINE對話
    紀錄等件為依據。檢察官上訴意旨並未提出其他證據，僅補
    充理由謂：本案被告戴志賢確有提供帳戶予被告陳鴻明使用
    之情事，且被告戴志賢雖與被告陳鴻明熟識，然終非親近之
    同居或家長家屬關係，被告戴志賢提供銀行帳戶予被告陳鴻
    明使用，本已屬不合常理之事，且被告陳鴻明若非信用不佳
    ，應可自行申辦帳戶使用，殊無向被告戴志賢借用帳戶之理
    ，而若被告陳鴻明確屬信用不佳，被告戴志賢出借帳戶時自
    應有更強之信賴關係，或確認被告陳鴻明並無將帳戶做為詐
    欺使用之情形，而本案被告戴志賢與被告陳鴻明間僅為一般
    朋友，並無出借帳戶之正當事由，被告陳鴻明持被告戴志賢
    之帳戶而犯詐欺罪，被告戴志賢所為自屬構成幫助詐欺罪，
    是原審諭知被告戴志賢無罪部分，尚嫌速斷等語。
三、訊據被告戴志賢堅詞否認有何與陳鴻明共同詐欺之犯行，辯
    稱：我不認識告訴人江尼沃克，我的中信銀帳戶都是借給陳
    鴻明使用，提款卡、存摺是我自己保管，只有陳鴻明需要提
    領款項的時候我幫他提領，因為我們兩個住在一起。109 年
    7 月19日的時候告訴人江尼沃克匯款壹萬元到我的中信銀帳
    戶，那不是我的錢，那時候我與陳鴻明一起工作，他的薪水
    也是匯到我的帳戶，當時陳鴻明沒有帳戶可以用，因為陳鴻
    明有欠銀行錢，所以當陳鴻明需要提款時，我再幫忙將款項
    領出給陳鴻明等語。經查：
　㈠告訴人遭詐欺後，於109年7月19日17時44分匯款1萬元至被告
    戴志賢之中信銀行帳戶中，陳鴻明再要求戴志賢於同日20時
    23分代為提領上開款項，並將該款項支應陳鴻明房租等情。
    此核與證人江尼沃克、證人即同案被告陳鴻明證述情節大致
    相符（見偵字卷第129至133頁），並有匯款交易明細紀錄、
    中信銀行帳戶基本資料及交易明細等證據資料可查，是此部
    分事實，首堪認定。
　㈡本件查獲同案被告陳鴻明之經過，係桃園市政府警察局大園
    分局偵查隊警員於109年8月23日，通知警示帳戶所有人戴志
    賢到案說明，而戴志賢於製作筆錄時供稱陳鴻明為共同前往
    領款之人，另陳鴻明係由戴志賢偕同到案說明等情，已經原
    審函詢偵辦本案之桃園市政府警察局大園分局屬實，有該分
    局110年12月23日園警分刑字第1100043516號函文及職務報
    告在卷為憑（易字卷第83至85頁），可知陳鴻明係由被告戴
    志賢偕同到案乙節，應可認定。由此可見，被告所為與一般
    詐欺集團之車手、人頭帳戶間互不相識，因而形成偵查上斷
    點之情形，迥然有別。再參酌被告戴志賢中信銀行帳戶之往
    來情形，於109年7月19日僅有告訴人匯入款項1萬元之交易
    ，於該日前之交易狀況亦屬單純，並無存在於極短期間內匯
    入來自不同帳戶之大量金額後旋即提領之情。可見被告戴志
    賢在該中信銀行帳戶，確無如同一般提供帳戶供詐欺集團詐
    欺、洗錢之態樣甚明。況被告陳鴻明於偵查中亦證稱：我因
    為有欠款問題沒有辦法使用自己的金融帳戶，確實有向戴志
    賢借用中信銀行帳戶使用，時間已經有4、5年等語（偵字卷
    第129頁）。足見被告戴志賢上揭所辯，其係因與陳鴻明從
    小熟識，陳鴻明當時因為欠銀行錢，沒有帳戶可以用，所以
    當陳鴻明需要提款時，再幫忙將款項領出給陳鴻明等語，確
    係屬實，否則被告戴志賢豈有主動偕同詐欺上游到案說明之
    可能？
　㈢由上理由可見，本件係因被告戴志賢念與因陳鴻明熟識，陳
    鴻明因為沒有銀行帳戶可以使用，被告戴志賢始基於朋友情
    誼，提供匯款帳戶給陳鴻明匯款，並親自提款交付與陳鴻明
    ，金錢流向甚為清楚，被告戴志賢也不是提供帳戶給不詳姓
    名年籍之人使用，也沒有將帳戶金融卡及提款卡密碼交付陳
    鴻明使用，凡此可見被告戴志賢所為，與一般幫助或與詐欺
    集團共犯，提供帳戶、提款卡、密碼、提款交付給不詳之人
    ，用以切斷金流之詐欺集團手法迥異。自難僅因被告戴志賢
    念及朋友間情誼，提供帳號與有債務問題之朋友陳鴻明匯款
    之用，即遽以推論被告戴志賢與陳鴻明間就本件詐欺犯行有
    犯意聯絡，因而率論以詐欺罪責。　　
四、綜上所述，本件被告被告戴志賢部分所為，依據公訴意旨所
    舉之證據，在客觀上尚未達於通常一般人均不致於有所懷疑
    ，而得確信為真實之程度。原審判決同此認定，基於刑事訴
    訟法第154 條第1 項、第2 項及第301 條第1 項之規定，而
    為被告戴志賢無罪判決之諭知，認事用法均無違誤。檢察官
    上訴意旨並未提出新證據，徒憑上訴己意推論被告戴志賢亦
    涉有共同詐欺取財犯行，並無理由，自應予以駁回。
據上論斷，應依刑事訴訟法第368條，判決如主文。
本案經檢察官吳亞芝提起公訴，檢察官董諭提起上訴，檢察官曾
俊哲到庭執行職務。
中　　華　　民　　國　　111 　年　　9 　　月　　14　　日
                  刑事第十九庭  審判長法　官  曾淑華
                                      法　官  李殷君
                                      法　官  陳文貴
以上正本證明與原本無異。
不得上訴。
                                      書記官  俞妙樺   
中　　華　　民　　國　　111 　年　　9 　　月　　14　　日